臺灣新竹地方法院刑事判決
109年度易字第1017號
聲  請  人  臺灣新竹地方檢察署檢察官
被      告  郭光填



上列被告因違反毒品危害防制條例案件，經檢察官聲請簡易判決
處刑（109 年度撤緩毒偵字第241 號），本院新竹簡易庭認本件
不得為簡易判決處刑，改依適用通常訴訟程序審理，本院判決如
下：
    主  文
本件公訴不受理。
    理  由
一、聲請簡易判決處刑意旨略以：被告郭光填前因多次施用毒品
　　、竊盜等案件，經法院判決判處有期徒刑以上之刑確定，經
　　裁定應執行刑及接續執行後，於民國101 年7 月4 日縮短刑
　　期假釋出監，復經撤銷假釋，應執行殘刑1 年4 月14日，於
　　104 年4 月16日執行完畢。詎仍不知悔改，基於施用第二級
　　毒品之犯意，於108 年6 月3 日22時許，在新竹縣峨眉鄉某
　　同學之住處，以燒烤玻璃球之方式，施用第二級毒品甲基安
　　非他命1 次。嗣於108年 6 月4 日10時10分許，為警在新竹
　　縣○○鎮○○段000 地號上之舊式建築物查獲，復經警採集
　　尿液送驗結果呈安非他命、甲基安非他命陽性反應，始悉上
　　情，因認被告郭光填涉犯毒品危害防制條例第10條第2 項之
　　施用第二級毒品罪嫌等語。
二、按起訴之程序違背規定者，應諭知不受理之判決，並得不經
　　言詞辯論為之，刑事訴訟法第303 條第1 款及第307 條分別
　　定有明文。經查本案被告郭光填行為後，毒品危害防制條例
　　第20條、第23條業於109 年1 月15日修正公布，於109 年7
　　月15日施行，而依修正後毒品危害防制條例第35條之1 第1
　　款規定，偵查中之案件，由檢察官依修正後規定處理；本案
　　於毒品危害防制條例修正施行後，仍於偵查中之案件，迄至
　　109 年10月28日始經檢察官聲請簡易判決處刑而繫屬於本院
　　等情，有臺灣新竹地方檢察署109 年10月27日竹檢永律109
　　撤緩毒偵241 字第1099038877號函上所蓋本院收文章戳在卷
　　可憑，是以應由檢察官逕依上開修正後規定處理，倘檢察官
　　誤向本院提起公訴，其起訴之程序當然違背法律規定，法院
　　自應諭知不受理之判決。
三、次按109 年1 月15日修正公布，同年7 月15日施行之毒品危
　　害防制條例第20條第3 項規定，犯第10條之罪於觀察、勒戒
　　或強制戒治執行完畢釋放後，3 年後再犯第10條之罪者，適
　　用本條前2 項之規定。現行毒品條例既認施用毒品者具有「
　　病患性犯人」特質，強調「治療勝於處罰」、「醫療先於司
　　法」，對於第20條第3 項及第23條第2 項所謂「3 年後（內
　　）再犯」，自應跳脫以往窠臼，以「3 年」為期，建立「定
　　期治療」之模式。準此，第20條第3 項規定中所謂「3 年後
　　再犯」，只要本次再犯（不論修正施行前、後）距最近1 次
　　觀察、勒戒或強制戒治執行完畢釋放，已逾3 年者，即該當
　　之，不因其間有無犯第10條之罪經起訴、判刑或執行而受影
    響，業經最高法院大法庭著有109 年度臺上大字第3826號刑
　　事裁定可資參照。
四、又現行毒品危害防制條例第24條第1 項所規定「附命緩起訴
　　」程序（109 年1 月15日修正公布之同條項規定，尚未施行
　　），依現行實務見解，犯同條例第10條第1 項、第2 項之施
　　用第一級或第二級毒品罪者，如已完成「附命緩起訴」之戒
　　癮治療，事實上已接受等同「觀察、勒戒或強制戒治」執行
　　完畢釋放之處遇，則如於同條例第23條第2 項所定「3 年」
　　内，再犯施用第一級或第二級毒品罪，顯現其再犯率甚高，
　　原規劃之「附命緩起訴」完成戒癮治療制度功能無法發揮成
　　效，已無再次接受「觀察、勒戒或強制戒治」處遇之必要，
　　自應依該條例第23條第2 項規定之相同法理，逕行追訴（提
　　起公訴或聲請簡易判決處刑），而無再依該條例第20條第1
　　項重行聲請觀察、勒戒或強制戒治之必要，且此經「附命緩
　　起訴」，應以經「附命緩起訴」並完成戒癮治療後，起算該
　　「3 年」内再犯之期間，最高法院109 年度臺非字第76、77
　　號刑事判決意旨可供參照。參酌毒品危害防制條例第20條之
　　立法理由，施用毒品者未完成「附命緩起訴」之戒癮治療，
　　緩起訴處分後經撤銷，其緩起訴處分並未完成，自不得解為
　　等同「觀察、勒戒」之處遇已完成，即不得認其事實上已接
　　受等同「觀察、勒戒或強制戒治」執行完畢釋放之處遇，自
　　無從依此起算3 年之再犯期間。
五、經查被告前因施用毒品案件，經臺灣新竹地方檢察署檢察官
　　聲請，而經本院於92年8 月3 日以92年度毒聲字第608 號裁
　　定令入勒戒處所施以觀察、勒戒，嗣因觀察、勒戒結果，因
　　認有繼續施用毒品傾向，經臺灣新竹地方檢察署檢察官聲請
　　，而經本院於92年9 月3 日以92年度毒聲字第671 號裁定令
　　入戒治處所施以強制戒治，嗣於93年9 月3 日執行完畢出所
　　，並經臺灣新竹地方檢察署檢察官於93年9 月17日以91年度
　　戒毒偵字第45號為不起訴處分確定；雖被告曾因施用毒品案
    件，經臺灣新竹地方檢察署檢察官於108 年9 月26日以108
    年度毒偵字第1423號為附命戒癮治療之緩起訴處分，於同年
    10月9 日確定，然此業經臺灣新竹地方檢察署檢察官於109
　　年8 月24日以109年度撤緩字第278 號撤銷緩起訴處分確定
    等情，有臺灣高等法院被告前案紀錄表1 份在卷足憑（見易
　　字第1017號卷第8 至51頁），則被告所受附命緩起訴既經撤
　　銷，其戒癮治療未完成，事實上即未因上開緩起訴處分而受
　　有等同於觀察、勒戒或強制戒治執行完畢之情事至明。本案
　　被告被訴施用第二級毒品之時間為108 年6 月4 日10時10分
　　許，距被告最近一次強制戒治執行完畢釋放即93年9 月3 日
　　，已逾3 年，縱被告於其間曾於94、96、97、102 、103 年
　　間多次因施用毒品罪等，經起訴、判刑或執行，揆諸前揭說
　　明，仍應依修正後之毒品危害防制條例第20條第3 項、現行
　　第24條等規定，由檢察官基於一次性之整體規劃而重啟處遇
　　程序，視被告個案情形，是否適合「觀察、勒戒或強制戒治
　　」或給予「附命完成戒癮治療緩起訴處分」，自不得對被告
　　追訴處罰，從而檢察官誤向本院聲請簡易判決處刑，其起訴
    程序即屬違背規定，法院自應諭知不受理之判決，並不經言
　　詞辯論而為之。
本案經檢察官黃瑞盛聲請簡易判決處刑。
據上論斷，應依刑事訴訟法第452 條、第303 條第1 款、第307
條，判決如主文。
中　　華　　民　　國　　109 　年　　12　　月　　31　　日
　　　　　　　　　刑事第一庭    法  官  楊惠芬
以上正本證明與原本無異。
如不服本判決應於收受本判決後20日內向本院提出上訴書狀，上
訴書狀應敘述具體理由。上訴書狀未敘述上訴理由者，應於上訴
期間屆滿後20日內補提理由書狀於本院(均須按他造當事人之人
數附繕本 )「切勿逕送上級法院」。 
中　　華　　民　　國　　110 　年　　1 　　月　　6 　　日
　　　　　　　　　              書記官  李艷蓉